【裁判字號】    97,訴,1896
【裁判日期】    970807
【裁判案由】    違反著作權法
【裁判全文】
臺灣彰化地方法院刑事判決              97年度訴字第1896號
公  訴  人  臺灣彰化地方法院檢察署檢察官
被      告  甲○○
上列被告因違反著作權案件，經檢察官聲請簡易判決處刑（97年
度調偵字第226 號），本院員林簡易庭認不宜逕以簡易判決處刑
（97年度員簡字第383 號），移由本院改依通常程序審理，本院
依簡式審判程序判決如下：
    主  文
甲○○意圖銷售而擅自以重製於光碟之方法侵害他人之著作財產
權，處有期徒刑陸月，如易科罰金，以新臺幣壹仟元折算壹日；
緩刑貳年。
扣案之盜版「刑法- 周昉」課程（含課程DVD 光碟柒片及講義）
壹套及筆計型電腦壹臺均沒收。
    犯罪事實
一、甲○○明知周宜鋒（筆名周昉）所著作之「刑法- 周昉」課
    程編製之講義（教材）及授課內容（包含授課內容所製作成
    VCD 、DVD 光碟、或各類教學檔案及版書專人筆記化），業
    經專屬授權超級數位科技出版有限公司（下稱：超級數位公
    司）享有重製、公開口述、公開播送、公開傳輸、改作、編
    緝等著作財產權之語文及視聽著作，任何人非經超級數位公
    司同意或授權，不得擅自重製或散布，竟基於意圖銷售而重
    製及散布侵害他人著作財產權重製物之單一犯意，於民國96
    年10月間某日，經由網路購入「刑法- 周昉」課程之盜版課
    程（含光碟、課本、講義及筆記）後，未經超級數位公司同
    意，即在彰化縣員林鎮○○○街37巷48號之住處，以電腦內
    建之燒錄機重製前述課程光碟，並利用不知情之店家影印重
    製該課程講義、課本及筆記本後，上網進入雅虎奇摩拍賣網
    站，以「kazuya0520」帳號刊登販賣「刑法- 周昉」課程盜
    版光碟1 套（含光碟、講義、課本及筆記）之訊息，以每套
    新臺幣（下同）4000元至6000元之價格，販賣前揭課程盜版
    光碟1 套予不特定之人，並提供其所有郵局帳戶（帳號：00
    000000000000號）作為買家匯款之用，而侵害超級數位公司
    之著作財產權。嗣於96年11月23日超級數位公司上網發現該
    訊息，而以4500元向甲○○購買「刑法- 周昉」課程光碟1
    套，並匯款至甲○○上開帳戶內，迨取得甲○○寄送之「刑
    法- 周昉」課程光碟1 套（含課程DVD 光碟7 片及講義），
    確認係盜版品而報警處理，始於97年1 月8 日中午12時35分
    許，在其彰化縣員林鎮○○○街37巷48號住處查獲，並扣得
    甲○○所有供重製使用之筆記型電腦1 臺。
二、案經超級數位公司訴由內政部警政署保安警察第二總隊第一
    大隊第二中隊報請臺灣彰化地方法院檢察署檢察官偵查後聲
    請簡易判決處刑，本院員林簡易庭認不宜逕以簡易判決處刑
    ，移由本院改依通常程序審理。
    理  由
一、按除被告所犯為死刑、無期徒刑、最輕本刑為3 年以上有期
    徒刑之罪或高等法院管轄第1 審案件者外，於前條第1 項程
    序進行中，被告先就被訴事實為有罪之陳述時，審判長得告
    知被告簡式審判程序之旨，並聽取當事人、代理人、辯護人
    及輔佐人之意見後，裁定進行簡式審判程序；除簡式審判程
    序及簡易程序案件外，第1 審應行合議審判，刑事訴訟法第
    273 條之1 第1 項、第284 條之1 分別定有明文。本件被告
    甲○○所涉係死刑、無期徒刑、最輕本刑為3 年以上有期徒
    刑之罪或高等法院管轄第1 審案件以外之罪，並於本院行準
    備程序時就被訴事實為有罪之陳述，本院合議庭依前揭規定
    ，經評議結果，裁定改由受命法官獨任行簡式審判程序。
二、上開犯罪事實，業據被告甲○○於本院審理中坦承不諱，且
    經告訴人超級數位公司之代理人乙○○於警詢、偵查中指訴
    綦詳，並有周宜鋒（筆名周昉）專屬授權書、臺中市政府營
    利事業登記證影本、「kazuya0520」帳號刊登販賣「刑法-
    周昉」課程盜版光碟訊息之雅虎奇摩拍賣網頁、被告拍賣帳
    號IP資料查詢結果、被告與賣家交易聯繫之電子郵件、郵政
    國內匯款執據影本各1 份，及「刑法- 周昉」課程之正版與
    盜版DVD 光碟、講義比較照片9 張、被告郵寄得標物品包裹
    照片3 張等件在卷可稽，暨有盜版「刑法- 周昉」課程（含
    課程DVD 光碟7 片及講義）1 套及筆記型電腦1 臺扣案可資
    佐證，足徵被告之自白與事實相符，堪以採信。本件事證明
    確，被告上開犯行洵堪認定，應予依法論科。
三、核被告甲○○所為，係犯著作權法第91條第3 項意圖銷售以
    重製光碟片之方法侵害著作權罪。其重製後再以銷售方法散
    布雖有違反同法第91條之1 第3 項散布違法重製光碟片之行
    為，然此散布之輕度行為應為重製之重度行為所吸收，不另
    論罪。按刑事法若干犯罪行為態樣，本質上原具有反覆、延
    續實行之特徵，立法時既予特別歸類，定為犯罪構成要件之
    行為要素，則行為人基於概括之犯意，在密切接近一定時、
    地持續實行之複次行為，倘依社會通念，於客觀上認為符合
    一個反覆、延續性之行為觀念者，於刑法評價上，即應僅成
    立一罪，學理上所稱「集合犯」之職業性、營業性或收集性
    等具有重複特質之犯罪均屬之，例如經營、從事業務、收集
    、販賣、製造、散布等行為概念者是（最高法院95年度臺上
    字第1079號判決要旨參照）。是被告非法重製後販賣光碟之
    營業性行為，係在密集期間內以相同之方式持續進行，未曾
    間斷，是此非法重製後販賣之犯行，即具有反覆、延續實行
    之特徵，從而在行為概念上，縱有多次非法重製後販賣之舉
    措，仍應評價認係包括一罪之集合犯。爰審酌被告前無任何
    不良前科紀錄（參卷附臺灣高等法院被告前案紀錄表），素
    行良好，其正值青年，不思以正當途徑賺取財富，而以非法
    重製侵害他人著作財產權之物以銷售牟利，實無足取，然衡
    酌被告犯後已能坦承犯行不諱，且與告訴人達成和解，有和
    解書1 份在卷可稽，並考量其犯罪之動機、手段、目的、生
    活狀況等一切情狀，量處如主文所示之刑，並諭知易科罰金
    之折算標準，以示懲儆。又被告前未曾因故意犯罪受有期徒
    刑以上刑之宣告，已如前述，其事後已坦承犯行，深具悔意
    ，並與告訴人達成和解，且告訴人就此亦表明不再追究、並
    請求給予被告自新機會，此業據告訴代理人於本院審理時陳
    述在卷，本院審酌及此，認被告係因一時失慮、偶罹刑典，
    經此刑之宣告後，應知警惕而無再犯之虞，認所宣告之刑以
    暫不執行為當，併予宣告緩刑2 年，以啟自新。至扣案之筆
    記型電腦1 臺，係供被告燒錄重製上開課程DVD 光碟及上網
    刊登張貼販賣盜版課程光碟及講義之用，與扣案之盜版「刑
    法- 周昉」課程（含課程DVD 光碟7 片及講義）1 套均為被
    告犯罪所用之物，業據被告供明在卷，依著作權法第98條但
    書規定，不問屬於犯人與否，均應予以宣告沒收。
四、公訴意旨另以：被告於銷售授課教材時，亦有以影印之方法
    重製告訴人所享有之講義著作物，因認被告此部分涉有著作
    權法第91條第2 項之罪嫌。按告訴乃論之罪經告訴人在第一
    審辯論終結前，將其告訴撤回者，法院始應諭知不受理之判
    決，若非告訴乃論之罪，雖告訴人撤回其告訴，法院並不受
    其拘束，仍應逕行審判（最高法院23年非字第2 號判例要旨
    參照）。而按著作權法第100 條規定：「本章之罪，須告訴
    乃論。但犯第91條第3 項、第91條之1 第3 項及第94條之罪
    ，不在此限」。查被告此部分所犯（即著作權法第91條第2
    項之罪），依著作權法第100 條前段之規定，須告訴乃論。
    而本件被告業與告訴人達成和解，有撤回告訴狀在卷可佐，
    揆諸上開說明，被告所犯著作權法第91條第2 項之罪係屬告
    訴乃論之罪，茲據告訴人撤回其告訴，本應為不受理判決，
    然因公訴人認被告此部分犯行與前揭經本院論罪科刑部分有
    想像競合犯之裁判上一罪關係，是就被告所涉此部分違反著
    作權法第91條第2 項之罪，爰不另為不受理之諭知【又被告
    所犯上開著作權法第91條第3 項之罪，非屬告訴乃論之罪，
    是告訴人雖撤回告訴，然就被告所違犯著作權法第91條第3
    項之罪，並不生撤回告訴之效力，附此敘明】。
據上論斷，應依刑事訴訟法第452 條、第299 條第1 項前段、第
273 條之1 第1 項，著作權法第91條第3 項、第2 項、第98條但
書，刑法第11條、第41條第1 項前段、第74條第1 項第1 款，判
決如主文。
本案經檢察官黃淑媛到庭執行職務。
中    華    民    國    97    年     8    月     7    日
                  刑事第一庭          法  官  郭麗萍
以上正本證明與原本無異。
如不服本判決，應於判決送達後10日內，向本院提出上訴書狀，
上訴書狀應「敘述具體上訴理由」，並按他造當事人之人數附繕
本。「切勿逕送上級法院」。
告訴人或被害人對於判決如有不服具備理由請求檢察官上訴者，
其上訴期間之計算係以檢察官收受判決正本之日期為準。
中    華    民    國    97    年    8     月    8     日
                                      書記官  吳冠慧
附錄本案論罪科刑法條全文：
著作權法第91條
擅自以重製之方法侵害他人之著作財產權者，處3年以下有期徒
刑、拘役，或科或併科新臺幣 75 萬元以下罰金。
意圖銷售或出租而擅自以重製之方法侵害他人之著作財產權者，
處6月以上五年以下有期徒刑，得併科新臺幣20萬元以上2百萬元
以下罰金。
以重製於光碟之方法犯前項之罪者，處6月以上5年以下有期徒刑
，得併科新臺幣 50 萬元以上 5 百萬元以下罰金。
著作僅供個人參考或合理使用者，不構成著作權侵害。
著作權法第98條
犯第 91 條至第 93 條、第 95 條至第 96 條之 1 之罪，供犯罪
所用或因犯罪所得之物，得沒收之。但犯第 91 條第 3 項及第
91條之1第3項之罪者，其得沒收之物，不以屬於犯人者為限。


司法院資訊處製作；財團法人民間司法改革基金會備份。
